【裁判字號】    95,訴,1104
【裁判日期】    950818
【裁判案由】    毒品危害防制條例
【裁判全文】
臺灣板橋地方法院刑事判決              95年度訴字第1104號
公  訴  人  臺灣板橋地方法院檢察署檢察官
被      告  甲○○
上列被告因違反毒品危害防制條例案件，經檢察官提起公訴（95
年度毒偵字第1019號），及移送併案審理（95年度毒偵字第3504
號），本院裁定改依簡式審判程序審理，判決如下：
    主  文
甲○○連續施用第一級毒品，累犯，處有期徒刑捌月；扣案如附
表第一項所示之物均沒收銷燬，如附表第二項所示之物均沒收；
又連續施用第二級毒品，累犯，處有期徒刑肆月，扣案如附表第
三項所示之物均沒收銷燬，如附表第四項所示之物均沒收。應執
行有期徒刑拾月。扣案如附表第一項、第三項所示之物均沒收銷
燬，如附表第二項、第四項所示之物均沒收。
    事  實
一、甲○○曾於民國92年間因施用毒品案件，經本院92年度毒聲
    字第2353號裁定送觀察勒戒後，因有繼續施用毒品傾向，復
    經本院92年度毒聲字第2813號裁定令入戒治處所施以強制戒
    治，於93年1 月9 日執行完畢釋放；該案經檢察官提起公訴
    後，經本院以92年度訴字第2468號判決分別判處有期徒刑7
    月、3 月，並定其應執行有期徒刑8 月確定，於93年11月30
    日因縮刑期滿執行完畢（再犯本罪構成累犯）。詎仍不知悔
    改，復另分別基於施用第一級毒品海洛因及第二級毒品安非
    他命之概括犯意，自94年12月中旬某日起至95年5 月4 日止
    ，在其位於臺北縣三重市○○街127 號5 樓住處，連續2 、
    3 次以將第一級毒品海洛因溶液置入針筒內注射於人體之方
    式施用第一級毒品海洛因；及連續3 、4 次以將第二級毒品
    安非他命置入玻璃球中燒烤產生煙霧吸食之方式施用第二級
    毒品安非安命，嗣先後經警於95年1 月17日16時30分許，在
    上開住處查獲，並扣得甲○○所有供施用毒品所用之分裝杓
    1 支、海洛因殘渣袋3 個；及於同年5 月4 日凌晨0 時25分
    許，又在上址查獲，並扣得甲○○所有供施用毒品所用之海
    洛因殘渣袋4 個、注射針筒5 支、安非他命吸食器1 組；並
    分別經警採集其尿液送檢驗後，均呈嗎啡及甲基安非他命類
    陽性反應，始悉上情。
二、案經臺北縣政府警察局三重分局報請臺灣板橋地方法院檢察
    署檢察官偵查起訴，及臺北市憲兵隊報請同署檢察官偵查後
    移送併案審理。本院於準備程序進行中，被告就被訴事實為
    有罪之陳述，經告知簡式審判程序之旨，並聽取公訴人、被
    告之意見後，由本院合議庭裁定由受命法官獨任進行簡式審
    判程序。
    理  由
一、訊據被告甲○○對於上揭事實全部坦承不諱，且其於95年1
    月17日、同年5 月4 日經警採集尿液送驗結果，均呈鴉片類
    嗎啡陽性及安非他命類甲基安他命陽性反應等情，有台灣檢
    驗科技股份有限公司濫用藥物尿液檢驗報告（報告編號：CH
    /2006/11031） 及臺北縣政府警察局三重分局查獲毒品案件
    被移送人姓名、代號對照表各一紙、憲兵司令部刑事鑑識中
    心鑑驗通知書（95安鑑字第000794號）及濫用藥物尿液檢驗
    檢體監管紀錄表各一份附卷可按（見95年度毒偵字第1019號
    卷第17、37頁，95年度毒偵字第3504號卷第44-45 頁），並
    有被告所有供施打第一級毒品海洛因所用之針筒5 支、殘渣
    袋7 個；及供吸食第二級毒品安非他命所用之吸食器1 組、
    分裝杓1 支扣案可資佐證；且前開扣案殘渣袋及針筒內含有
    第一級毒品海洛因殘渣之成份；前開扣案吸食器內含有第二
    級毒品安非他命殘渣之成分一節，亦有憲兵司令部刑事鑑識
    中心鑑驗通知書（95安鑑字第000808號）1 紙附卷可查（見
    95 年 度毒偵字第3504號卷第46頁）。綜上事證，堪認被告
    前開自白應與事實相符，堪予採信。又被告有如事實欄所載
    之毒品執行前科，有臺灣高等法院被告前案紀錄表1 份附卷
    可稽，是被告於強制戒治執行完畢釋放後5 年內再犯本件施
    用第一級、第二級毒品之罪，事證明確，其犯行堪予認定。
二、按被告行為後，刑法第2 條、第11條之規定，已於94年1 月
    7 日修正，於同年2 月2 日公布，並於95年7 月1 日施行。
    其中刑法第2 條第1 項之規定，係規範行為後法律變更所生
    新舊法律比較適用之準據法，於新法施行後，應逕適用新法
    第2 條第1 項之規定（最高法院95年第8 次刑事庭會議結論
    參照）。而刑法第11條前段亦同屬準據法之規定，參照前揭
    法理，應直接適用新法第11條前段之規定，合先敘明。
三、查海洛因、安非他命分別為毒品危害防制條例第2 條第2 項
    第1 款、第2 款所列之第一級毒品、第二級毒品，不得非法
    持有、施用，是核被告甲○○所為係犯同條例第10條第1 項
    、第2 項之施用第一級毒品罪及施用第二級毒品罪。其於施
    用前後持有毒品之行為，應為其施用毒品之犯行所吸收，不
    另論罪。查被告行為後，刑法第56條連續犯之規定，已於94
    年1 月7 日修正刪除，於同年2 月2 日公布，並於95年7 月
    1 日施行；此刪除雖非犯罪構成要件之變更，但顯已影響行
    為人刑罰之法律效果，自屬法律有變更，依新刑法第2 條第
    1 項前段規定，經比較新、舊法結果，仍應適用較有利於被
    告之行為時法律即舊法以連續犯論以一罪（最高法院95年第
    8 次刑事庭會議決議參照）。是被告先後多次施用第一級毒
    品海洛因及第二級毒品安非他命之犯行，均時間緊接，犯罪
    構成要件相同，顯係分別基於概括之犯意反覆為之，均應依
    連續犯之規定各論以一罪並加重其刑；又被告施用第一級毒
    品海洛因及第二級毒品安非他命，犯意各別，行為互殊，應
    分論併罰。又被告有如事實欄所示之論罪科刑執行前科，有
    臺灣高等法院被告前案紀錄表各一份在卷可稽，而查刑法第
    47條有關累犯之規定，亦已於94年2 月2 日修正公布，於95
    年7 月1 日起施行，修正前刑法第47條規定：「受有期徒刑
    之執行完畢，或受無期徒刑或有期徒刑一部之執行而赦免後
    ，5 年以內再犯有期徒刑以上之罪者，為累犯，加重本刑至
    二分之一」；而修正後刑法第47條規定：「受徒刑之執行完
    畢，或一部之執行而赦免，5 年以內故意再犯有期徒刑以上
    之罪者，為累犯，加重本刑至二分之一」、「第98條第2 項
    關於因強制工作而免其刑之執行者，於受強制工作處分之執
    行完畢或一部之執行而免除後，5 年以內故意再犯有期徒刑
    以上之罪者，以累犯論」；查本件被告係於有期徒刑執行完
    畢後，5 年內再故意犯本件有期徒刑以上之罪，不論依修正
    前或修正後刑法之規定，均構成累犯，自應依新刑法第2 條
    第1 項前段規定適用行為時法律即修正前刑法第47條規定論
    以累犯並加重其刑。又公訴人雖僅對被告至95年1 月17日為
    警採尿前回溯26小時、96小時內某時止分別施用第一級毒品
    海洛因及第二級毒品安非他命之犯行予以起訴，而未論及被
    告如事實欄所述之其餘施用第一級、第二級毒品之犯行，惟
    該部分犯行既與前開已起訴部分有連續犯之裁判上一罪關係
    ，為起訴效力所及，本院自應併予審理，併此敘明。
四、爰審酌被告甲○○前因施用毒品案件，經送觀察勒戒、強制
    戒治及判處罪刑確定，本當知所惕勵，對於施用毒品之違法
    性及可罰性，應有明確而強烈之認識，詎其不知悛悔，復行
    多次施用海洛因、安非他命，戕害自己身心健康，殊非可取
    ，兼衡其智識程度、犯罪動機、目的、施用期間長短、頻率
    ，及犯後坦承犯行，態度良好等一切情狀，分別量處如主文
    所示之刑。再按數罪併罰，有二裁判以上者，依刑法第51條
    規定，定其應執行刑，同法第53條定有明文；查本件被告行
    為後，刑法上開規定亦已於95年7 月1 日修正公布施行，依
    修正前刑法第51條第5 款規定：「宣告多數有期徒刑者，於
    各刑中之最長期以上，各刑合併之刑期以下，定其刑期。但
    不得逾20年。」；修正後刑法第51條第5 款則規定：「宣告
    多數有期徒刑者，於各刑中之最長期以上，各刑合併之刑期
    以下，定其刑期。但不得逾30年。」，經新舊法比較結果，
    修正後刑法並非較有利於行為人，依新刑法第2 條第1 項前
    段之規定，仍應依修正前刑法第51條第5 款規定，定其應執
    行之刑，以資懲儆。
五、末查，刑法第38條關於沒收之規定，亦同於被告行為後之95
    年7 月1 日修正施行，惟因沒收係屬從刑，應隨同主刑適用
    同一準據法，而本件前開比較新舊法結果，既適用刑法修正
    前連續犯之規定，有關沒收之規定，亦應適用修正前刑法第
    38條規定自明。從而，扣案如附表第二項、第四項所示之物
    分別為被告所有供施用第一級毒品海洛因及第二級毒品安非
    他命所用之物等情，已據被告供明在卷，均應依修正前刑法
    第38條第1 項第2 款規定沒收之。至扣案如附表第一項、第
    三項所示之海洛因殘渣及安非他命殘渣，則均應依毒品危害
    防制條例第18條第1 項沒收銷燬。
據上論斷，應依刑事訴訟法第273 條之1 第1 項、第299 條第1
項前段，毒品危害防制條例第10條第1 項、第2 項、第18條第1
項，刑法第11條前段、第2 條第1 項前段，修正前刑法第56條、
第47條、第38條第1 項第2 款、第51條第5 款，判決如主文。
本案經檢察官林俊儀到庭執行職務。
中    華    民    國    95    年    8     月    18    日
                  刑事第五庭    法  官  許映鈞
以上正本證明與原本無異。
如不服本判決，應於送達後10日內向本院提出上訴狀（須附繕本
）。
                                書記官  呂苗澂
中    華    民    國    95    年    8     月    18    日
附錄本案所犯法條全文
毒品危害防制條例第10條
施用第一級毒品者，處6月以上5年以下有期徒刑。
施用第二級毒品者，處3年以下有期徒刑。
附表
   ┌──┬───────────┬───────────┐
   │編號│     扣案物品         │    備     註         │
   ├──┼───────────┼───────────┤
   │ 一 │針筒5 支及殘渣袋7 個內│依毒品危害防制條例第18│
   │    │所附之第一級毒品海洛因│條第1 項規定沒收銷燬  │
   │    │殘渣                  │                      │
   ├──┼───────────┼───────────┤
   │ 二 │上述針筒5 支及內有殘渣│依修正前刑法第38條第1 │
   │    │之外包裝袋7 個        │項第2 款規定沒收      │
   │    │                      │                      │
   ├──┼───────────┼───────────┤
   │ 三 │吸食器1 組內所附之第二│依毒品危害防制條例第18│
   │    │級毒品安非他命殘渣    │條第1 項規定沒收銷燬  │
   │    │                      │                      │
   │    │                      │                      │
   ├──┼───────────┼───────────┤
   │ 四 │上述吸食器1 組、分裝杓│依修正前刑法第38條第1 │
   │    │1 支                  │項第2 款規定沒收      │
   │    │                      │                      │
   └──┴───────────┴───────────┘


司法院資訊處製作；財團法人民間司法改革基金會備份。
